【裁判字號】    92,親,100
【裁判日期】    920929
【裁判案由】    認領子女
【裁判全文】
臺灣臺北地方法院民事判決                          九十二年度親字第一００號
    原      告  乙○○
    訴訟代理人  劉宇堂律師
    被      告  甲○○
右當事人間認領子女事件，本院判決如左：
    主    文
原告之訴駁回。
訴訟費用由原告負擔。
    理    由
一、原告起訴意旨略以：原告自民國八十三年十月起即與被告在台北縣石碇鄉豐田村
    六鄰玉桂嶺五之三號同居，從未分離。原告於八十五年九月二十四日在國泰綜合
    醫院生子游立偉。爰依民法第一千零六十七條第一項第一款規定，請求確認游立
    偉為原告與被告所生之子；被告應認領游立偉，並向台北縣石碇鄉戶政事務所辦
    理認領登記等語。並提出
二、按原告之訴，依其所訴之事實，在法律上顯無理由者，法院得不經言詞辯論，逕
    以判決駁回之。民事訴訟法第二百四十九條第二項定有明文。
三、關於訴之聲明第一項「確認游立偉為原告與被告所生之子」部分：
（一）按妻之受胎，係在婚姻關係存續中者，推定其所生子女為婚生子女，受此推定
      之子女，如夫妻之一方能證明妻自夫受胎者，得提起否認之訴，惟應於知悉子
      知悉子女出生之日起一年內提起否認之訴，或雖提起而未受有勝訴之確定判決
      ，則該子女在法律上不能不認為夫之婚生子女，無論何人，皆不得為相反之主
      張（最高法院二十三年上字第三四七三號判例、七十五年度台上字第二○七一
      號判例參照）。換言之，夫與該子女之父子關係即屬確定，無即受確認判決之
      法律上利益，任何人依法均不得提起確認該父子關係不存在之訴或確認該子女
      為第三人之子女之訴（民事訴訟法第二百四十七條、最高法院五十二年台上字
      第一二三七號判例參照）。
（二）查本件原告之子游立偉依民法第一千零六十三條第一項規定，推定為婚生子女
      ，原告請求「確認游立偉為原告與被告所生之子」，核與前揭民法、民事訴訟
      法規定及最高法院判例意旨，尚有未合，顯無理由。
四、關於訴之聲明第第二項「被告應認領游立偉，並向台北縣石碇鄉戶政事務所辦理
    認領登記」部分：
（一）按受胎期間生父與生母有同居之事實者，生母得請求認領為生父之子女，民法
      第一千零六十七條第一項第一款固有明文。所謂認領係生父承認「非婚生子女
      」為自己之親生子女者。又按民法第一千零六十五條第一項前段規定：「非婚
      生子女經生父認領者，視為婚生子女」，其立法意旨固在使非婚生子女經其生
      父認領後，與其生父間發生視為婚生子女之關係。惟若非婚生子女生母之受胎
      ，係在與其生父以外之人之婚姻關係存續中，則依同法第一千零六十三條第一
      項：「妻之受胎，係在婚姻關係存續中者，推定其所生子女為婚生子女」之規
      定，如夫或妻均未於知悉子女出生之日起一年內提起否認之訴，或雖提起而未
      受有勝訴之確定判決，則該子女在法律上不能不認為夫之婚生子女，無論何人
      ，皆不得為相反之主張（參照最高法院二十三年上字第三四七三號判例、七十
      五年度台上字第二○七一號判例），已如前述，該子女已受婚生之推定，自無
      主張係非婚生子女請求認領之餘地。
（二）查原告係於與訴外人林石禎婚姻關係存續中生育游立偉，有
      之出生證明書在卷可稽，則游立偉依前揭民法規定推定為原告與林石禎之婚生
      子女，並不是非婚生子女。原告欲請求被告認領游立偉，自須先推翻游立偉之
      婚生推定，在游立偉之婚生推定未推翻前，即無再主張係非婚生子女應由被告
      認領之理，否則在准許被告認領而未確認游立偉非林石禎親子確定時，游立偉
      將同時存在有被告及林石禎二父之矛盾情形。原告訴請被告認領游立偉既無理
      由，其訴請被告向台北縣石碇鄉戶政事務所辦理認領登記，亦失所依據而無理
      由。從而，原告聲明第二項於法未合，顯無理由。
五、綜前說明，原告之訴顯無理由，爰依民事訴訟法第二百四十九條第二項之規定，
    不經言詞辯論逕以判決駁回之。
六、據上論結，本件原告之訴為無理由，應依民事訴訟法第七十八條，判決如主文。
中      華      民      國    九十二    年      九      月    二十九    日
                                        家事法庭法      官  林妙黛
右正本證明與原本無異。
如不服本判決，應於判決送達後二十日之不變期間內，向本院提出上訴狀。
中      華      民      國    九十二    年      九      月    二十九    日
                                                書  記  官  尹遜言


司法院資訊處製作；財團法人民間司法改革基金會備份。
